臺灣雲林地方法院刑事裁定
111年度聲再字第1號
聲  請  人  
即受判決人  謝佳雍



選任辯護人  鄧羽秢律師
上列聲請人即受判決人因違反組織犯罪防制條例等案件，對於本
院中華民國110年11月17日110年度訴字第152號確定判決（起訴
書案號：臺灣雲林地方檢察署109年度偵字第7265號、第7889號
、第7890號、第7891號、110年度偵字第656號、第657號、第135
7號）聲請再審，本院裁定如下：
    主  文
再審之聲請駁回。
    理  由
壹、聲請再審意旨（含補充理由）略以：聲請人即受判決人（下
    稱聲請人）謝佳雍與同案被告王柏昇為相識已久之朋友，先
    前互動相當正常，而同案被告王柏昇係以線上遊戲買賣遊戲
    幣為由要求借用金融帳戶，其便不疑有他出借金融帳戶，故
    聲請人頂多只認識到出借帳戶乃供同案被告王柏昇作為賭博
    之用，而非詐欺，況聲請人出借之帳戶為本身有在使用之金
    融帳戶，若其真有意識到是借予同案被告王柏昇作為詐欺所
    用，何須拿自己有在使用之帳戶出借，使該帳戶成為警示帳
    戶；再者，原確定判決指出金融機構開立帳戶多無限制用途
    ，一般民眾皆得以存入最低開戶金額之方式申請之，且一般
    人可在不同金融機構申請多數帳戶使用，若聲請人與同案被
    告王柏昇確有詐欺之犯意聯絡，其何不另行向其他銀行申請
    新的帳戶供作人頭帳戶使用，復卷內更無其他積極證據可供
    證明聲請人如何與詐欺集團之成員產生共同犯罪之意思聯絡
    。另本院110年度附民字第302號刑事附帶民事訴訟判決，聲
    請人並未參與詐騙告訴人陳柏良，本院既認定聲請人未參與
    詐騙告訴人陳柏良之犯行，卻又認定聲請人有罪，前後明顯
    存在矛盾之處。綜上可認，原確定判決顯有未就調查之結果
    予以判斷並定取捨之情事，依刑事訴訟法第420條第3項意旨
    ，應構成同法第420條第1項第6款之新證據，爰提起再審之
    聲請等語。
貳、有罪判決確定後，因發現新事實或新證據，單獨或與先前之
    證據綜合判斷，足認受有罪判決之人應受無罪、免訴、免刑
    或輕於原判決所認罪名之判決者，為受判決人之利益，得聲
    請再審。同條第1項第6款之新事實或新證據，指判決確定前
    已存在或成立而未及調查斟酌，及判決確定後始存在或成立
    之事實、證據，刑事訴訟法第420條第1項第6款、第3項分別
    定有明文。準此，關於新事實及新證據之定義，對於新規性
    之要件，採取以該證據是否具有「未判斷資料性」而定，與
    證據之確實性（或稱顯著性），重在證據之證明力，應分別
    以觀。因此，舉凡法院未經發現而不及調查審酌者，不論該
    證據之成立或存在，係在判決確定之前或之後，亦不問受判
    決人是否明知，甚且法院已發現之證據，但就其實質之證據
    價值未加以判斷者，均具有新規性；另關於確實性之判斷方
    法，則增訂兼採取「單獨評價」或「綜合評價」之體例，即
    當新證據本身尚不足以單獨被評價為與確定判決認定事實有
    不同之結論者，即應與確定判決認定事實基礎之既存證據為
    綜合評價，以評斷有無動搖該原認定事實之蓋然性。法院在
    進行綜合評價之前，因為新證據必須具有「未判斷資料性」
    ，即原確定判決所未評價過之證據，始足語焉，故聲請人所
    提出之證據，是否具有新規性，自應先予審查。如係在原確
    定判決審判中已提出之證據，經原法院審酌捨棄不採者，即
    不具備新規性之要件，自毋庸再予審查該證據是否具備確實
    性。是以依此原因聲請再審者，應提出具體之新事實或新證
    據，而非徒就卷內業已存在之資料對於法院取捨證據之職權
    行使加以指摘（最高法院106年度台抗字第5號裁定意旨參照
    ）。聲請再審之理由，如僅對原確定判決認定事實之爭辯，
    或對原確定判決採證認事職權之行使，任意指摘，或對法院
    依職權取捨證據持相異評價等情，原審法院即使審酌上開證
    據，亦無法動搖原確定判決，自非符合此條款所定提起再審
    之要件（最高法院102年度台抗字第480號裁定意旨參照）。
參、聲請人雖執前揭事由指摘原確定判決不採信聲請人提供帳戶
    乃係供友人即同案被告王柏昇用以作為線上博弈遊戲匯款之
    用，而主張有刑事訴訟法第420條第1項第6款規定之再審事
    由云云。而經本院依職權調取原判決之卷宗及踐行訊問程序
    聽取聲請人之代理人及檢察官意見，經查：
一、原確定判決依聲請人、同案被告王柏昇、王韋捷、蔡子鴻、
    呂婉琳之供述、證人穆海鋒之證述，佐以聲請人之金融帳戶
    資料等證據，認定聲請人於於109年8月間加入詐欺集團負責
    擔任取款車手，並於109年8、9月間，在嘉義市某處，將其
    所有中國信託銀行帳號000000000000號帳戶之帳號（下稱甲
    帳戶）、帳號000000000000號帳戶之帳號（下稱乙帳戶）告
    知同案被告王柏昇，供同案被告王柏昇使用，並依同案被告
    王柏昇指示提領上開帳戶內款項後，交付予同案被告王柏昇
    ，嗣又於109年10月1日將甲帳戶之提款卡（含密碼）交予同
    案被告王柏昇，作為本案詐欺集團詐騙告訴人穆海鋒使用（
    同案被告王柏昇持以使用於詐騙告訴人穆海鋒），並因而掩
    飾、隱匿本案詐欺集團因詐欺犯罪所得之去向，而犯組織犯
    罪防制條例第3條第1項後段參與犯罪組織罪、刑法第339條
    之4第1項第2款3人以上共同詐欺取財罪及洗錢防制法第14條
    第1項一般洗錢罪。是原確定判決已於判決理由欄詳細敘明
    認定犯罪事實所憑之證據及理由、聲請人之辯解何以不採，
    以及所憑之依據與得心證之理由，有原確定判決書在卷可憑
    ，並無違背一般經驗法則及論理法則之情事，並經本院調閱
    原確定判決卷宗核閱無誤。
二、證據之取捨、事實之認定，乃法院職權行使之範圍，法院經
    調查證據之結果，本於確信，依自由心證之取捨證據，苟其
    取捨，與經驗法則或論理法則無違，即不得任意指為有未審
    酌違法之情。又法院依據調查結果，認定事實，對證據何者
    可採，何者不可採，即證據之證明力如何，係屬法院依自由
    心證判斷之職權，並非聲請再審之事由，法院即使對於證據
    之評價與受判決人所持相異，亦屬法院自由心證之範疇。聲
    請人所執上開聲請意旨之再審理由，雖以原確定判決不予採
    信其供稱係因同案被告王柏昇表示借帳戶係用以作為線上博
    弈遊戲匯款使用之供述，然其所持前揭理由及證據均與其於
    本院原確定判決審理時之主張無異，並經原確定判決於理由
    內詳加說明不採之理由，業如前述；從而，聲請人無非係對
    其有利之事項為法院所不採，事後再為爭執，對原確定判決
    認定不利於己之事實，片面為個人意見之取捨，及單憑己意
    所為之相反評價或質疑，依據上開說明，自難謂該事實、證
    據已具備「係在事實審法院於判決確定前已存在或成立，因
    未經發現不及調查斟酌，或審判時未經注意，至其後始行發
    現之新事實、新證據」，自不能據為聲請再審之原因，是此
    部分即難謂與刑事訴訟法第420條第1項第6款所謂發現確實
    之新證據之要件相符。另聲請人所執本院110年度附民字第3
    02號刑事附帶民事訴訟判決，主張本院既認定聲請人未參與
    詐騙告訴人陳柏良之犯行，卻又認定聲請人有罪，前後明顯
    存在矛盾之處之再審理由部分，實乃因聲請人於原確定判決
    所為犯行之詐騙對象為告訴人穆海鋒，而非告訴人陳柏良，
    是本院110年度附民字第302號刑事附帶民事訴訟判決以對告
    訴人陳柏良施以詐騙之共同正犯乃同案被告王柏昇、莊聖德
    、簡義忠及其他姓名年籍不詳之詐騙欺集團成員，聲請人並
    未參與詐騙告訴人陳柏良之犯行為由判決駁回告訴人陳柏良
    此部分之訴，此與原確定判決認為聲請人施以詐騙之對象為
    告訴人穆海鋒並無矛盾之處，經核非屬聲請再審之合法理由
    ，故聲請人此部分再審之聲請無理由，應予駁回。　　
肆、綜上所述，原確定判決已詳述其憑以認定之證據，及其證據
    取捨之原因，復對聲請人辯解其乃因同案被告王柏昇以線上
    遊戲買賣遊戲幣為由要求借用金融帳戶，其便不疑有他出借
    上開金融帳戶等情予以駁斥其不可採之理由，聲請人本案聲
    請再審，係就原確定判決已經明白論斷之事項，或持卷內片
    面有利於己之事證，或就原審採證、認事職權之行使，徒以
    己意任意指為違法，無非係對於確定判決取捨證據之職權行
    使予以指摘，並針對卷內證據持與原確定判決相異之評價，
    經本院綜合判斷聲請人上開聲請再審理由，亦無得以動搖原
    確定判決所認定之事實，聲請人上開所舉聲請再審之事由，
    不符合刑事訴訟法第420條第1項第6款之再審要件，從而，
    本案再審之聲請為無理由，應予駁回。　
據上論結，應依刑事訴訟法第433條、第434第1項，裁定如主文
。
中　　華　　民　　國　　111 　年　　7 　　月　　27　　日
                  刑事第五庭  審判長法　官  鍾世芬

                                    法  官  陳韋仁

                                    法  官  簡伶潔
以上正本證明與原本無異。  
不得抗告。
                                    書記官  曾千庭　　　
中　　華　　民　　國　　111 　年　　7 　　月　　28　　日